臺灣高雄地方法院刑事判決　　　　　　　100年度易字第132號
公　訴　人　臺灣高雄地方法院檢察署檢察官
被　　　告　陳振明
上列被告因竊盜等案件，經檢察官提起公訴（99年度偵字第3234
8 號），本院判決如下：
    主  文
陳振明犯竊盜罪，累犯，處有期徒刑伍月，如易科罰金，以新臺
幣壹仟元折算壹日。
被訴侵入住宅部分，公訴不受理。
    事  實
一、陳振明前於民國95年間，因竊盜案件，經臺灣高等法院以95
    年度上易字第2299號判處有期徒刑1 年6 月確定，嗣經減刑
    為有期徒刑9 月確定；復於96年間，因詐欺案件，經本院以
    96年度簡字第6861號判處有期徒刑6 月確定，上開2 罪接續
    執行，於98年1 月31日縮刑期滿執行完畢。詎陳振明仍不知
    悔改，於99年3 月20日下午2 至3 時許，行經林春富所有之
    高雄巿楠梓區○○路789 號（實無門牌號碼，789 號乃換算
    得來）「昌賽鴿聯合會」鐵皮屋建物時，見該建物後門未上
    鎖且無人在內，貪圖有處所施用第一級毒品海洛因之便，遂
    由該建物後門侵入屋內（侵入住宅部分業經林春富撤回告訴
    ，詳後述。涉嫌施用第一級毒品部分則經臺灣高雄地方法院
    檢察署檢察官以99年度毒偵字第6497號為不起訴處分）。陳
    振明進入上開建物後，見天花板上裝有多組鋁製燈罩（長寬
    均約50公分），萌生意圖為自己不法之所有，徒手竊取上開
    燈罩6 組。得手後持往高雄縣（已改制為高雄市）某資源回
    收場，以新臺幣300 元之代價變賣，得款花用殆盡。嗣因林
    春富發覺遭竊而報警處理，經警在上開建物內採獲可疑指紋
    1 枚送驗，而循線查悉上情。
二、案經林春富訴由高雄市政府警察局楠梓分局移送臺灣高雄地
    方法院檢察署檢察官偵查起訴。
    理  由
壹、按被告以外之人於審判外之言詞或書面陳述，除法律有規定
    者外，不得作為證據，刑事訴訟法第159 條第1 項定有明文
    。又被告以外之人於審判外之陳述，雖不符刑事訴訟法第15
    9 條之1 至第159 條之4 之規定，而經當事人於審判程序同
    意作為證據，法院審酌該言詞陳述或書面陳述作成時之情況
    ，認為適當者，亦得為證據。當事人、代理人或辯護人於法
    院調查證據時，知有第159 條第1 項不得為證據之情形，而
    未於言詞辯論終結前聲明異議者，視為有前項之同意，刑事
    訴訟法第159 條之5 亦定有明文。本件下列所引用之證據，
    均經本院依法踐行調查證據程序，公訴人、被告陳振明俱不
    爭執各該證據之證據能力，且迄至本院言詞辯論終結前，未
    就上開證據之證據能力聲明異議，復查無依法應排除其證據
    能力之情形，本院審酌上開證據之形式及取得過程並無瑕疵
    、與待證事實具有關連性等情況，認為適當，揆諸前揭規定
    ，認上開證據俱有證據能力，均得為本案之證據。
貳、有罪部分：
一、訊據被告陳振明固坦承為貪圖一時方便，於前揭時間自後門
    侵入告訴人林春富所有之上開鐵皮屋建物，並在內以針筒施
    用海洛因等語，惟矢口否認有何竊盜犯行，辯稱：伊沒有偷
    該鐵皮屋建物裡的東西。伊之前是因毒品案件被警察借提去
    做證人筆錄，後來被另一組警察看到伊，說要做竊盜的筆錄
    ，還沒做筆錄前，警察先問伊五月時人在哪裡，伊說自己4
    月22日（指99年4 月22日）就被羈押了，該名警察還說怎麼
    可能，然後跑去問另一個警員怎麼辦，又跑來問伊有沒有進
    去那個房子過（指上開告訴人所有之鐵皮屋建物），伊說有
    ，因為伊要吸毒，警察問伊有沒有偷東西，伊說沒有，但警
    察說如果伊不認罪的話，要送伊一條毒品罪，因為裡面有伊
    的指紋。所以後來伊就說伊認這條竊盜罪，但請警察不要送
    毒品罪，當時錄音還沒有開始。伊真的沒有偷東西云云。
二、經查：
(一)被告於前揭時間自後門侵入告訴人林春富所有之上開鐵皮屋
    建物，並在內以警員於本件案發現場發現之針筒施用海洛因
    乙節，業據被告供述在卷（見臺灣高雄地方法院檢察署99年
    度偵字第32348 號卷《下稱偵卷》第39頁、本院99年度審易
    字第4976號卷《下稱審易卷》第23頁、本院100 年度易字第
    132 號卷《下稱易字卷》第25頁）。而上開建物於前揭時間
    確有遭人侵入之事實，亦據告訴人林春富於警詢及偵訊中指
    訴綦詳（見偵卷第5 、34頁）。且本案偵查警員在上開建物
    內部房間一塑膠桶上方之保麗龍盒內發現經人使用過之針筒
    5 支，並在放置於該塑膠桶內之落地窗玻璃上採獲指紋1 枚
    ，經送內政部警政署刑事警察局比對結果，與被告右手拇指
    指紋相符等情，有高雄市政府警察局楠梓分局（下稱楠梓分
    局）警員製作之案發現場圖1 份、案發現場照片18張、內政
    部警政署刑事警察局99年6 月18日刑紋字第0990081452號鑑
    定書影本、被告之指紋卡片影本各1 份在卷可稽（見偵卷第
    6 至18頁），堪認被告確有於前揭時間侵入告訴人所有上開
    建物之事實。
(二)被告於99年7 月5 日警詢中自承：伊於99年3 月20日左右進
    入上開鐵皮屋建物內竊盜日光燈罩6 組，伊竊得的燈罩是拿
    到高雄縣（已改制為高雄市）的資源回收場販賣，賣300 元
    等語（見偵卷第3 至4 頁），核與告訴人指訴於前揭時間內
    遭人竊走燈罩一事相符（見偵卷第5 、34頁）。且告訴人發
    覺遭竊後報警處理，經本案偵查警員在上開建物內部房間所
    放置之塑膠桶內落地窗玻璃上採獲之指紋1 枚，與被告右手
    拇指指紋相符乙節，業如前述，而上開塑膠桶內除放置有採
    得被告指紋之落地窗玻璃外，桶內復放置有為數眾多之日光
    燈管，有卷附之現場照片2 張可參（見偵卷第17頁），衡情
    ，被告應係在竊取燈罩之過程中，將拆下之日光燈管集中放
    置於塑膠桶內時，觸及該落地窗玻璃，始在落地窗玻璃上留
    下右手拇指指紋1 枚，足認被告上開警詢中之自白應與事實
    相符。
(三)被告固於本院審理中以前揭情詞置辯，且於偵查中辯稱：因
    為警察說屋內採得伊的指紋，要求伊承認，伊還問警察說到
    底要伊承認偷了什麼東西，警察就說是日光燈罩。做筆錄時
    ，警察沒有刑求或以其他不當方法詢問，但警察當時有半恐
    嚇半兇伊。（問：你還跟警察說拿去賣了300 元，是你自己
    講的，還是警察要你講的？）警察已經把筆錄做好了，叫伊
    簽名云云（見偵卷第38至39頁）。惟查，證人即製作被告警
    詢筆錄之楠梓分局警員賴志連於本院審理中證稱：當初是因
    為在案發現場有採到被告的指紋，所以認為被告涉嫌本件竊
    盜案。伊做被告的本案筆錄當天，被告是另案羈押中，伊的
    同事將被告借提到偵查隊（指楠梓分局偵查隊），伊當天進
    去上班時，看到被告在裡面，剛好伊手上有本案，伊就跟被
    告說「指紋比對有比到你的，我要對你做筆錄」，之後就全
    程錄音錄影對被告製作本案筆錄。做筆錄前伊沒有教被告要
    怎麼講，伊告訴被告有採到指紋時，印象中被告蠻平靜的，
    沒有胡亂否認的情形。伊問完本案的筆錄後，就把被告解送
    回地檢署了。伊沒有印象被告一開始是表示進去吸毒並沒有
    偷東西，案發現場好像是留有針頭，但伊沒有印象被告承認
    在裡面吸毒。伊是有問到被告5 月的時候人在哪裡，後來伊
    查到被告當時在關，至於被告說伊跑去問伊的同事，及另一
    個警察很生氣說要將被告用竊盜、毒品一起送的事，伊沒有
    印象，伊當時是依被告的指紋在問而已等語（見易字卷第26
    至28頁），則被告前開所辯是否屬實，已有可疑。又經本院
    當庭勘驗被告於99年7 月5 日製作警詢筆錄之錄影光碟結果
    ，錄影時間共為39分54秒，全程錄音錄影未曾中斷，警詢筆
    錄之記載核均與被告回答之內容相符，詢問人即證人賴志連
    於詢問全程語氣均屬平和，並無兇惡、恐嚇之語氣或態度，
    每次問答間尚耗費相當之時間繕打筆錄，甚有時會在繕打筆
    錄之同時口中緩慢覆述繕打內容。而被告於警詢全程中，神
    情自若、對答流暢，對於證人賴志連提問之問題，均係自行
    回答，並無期待他人提示之情形。在證人賴志連問及竊取何
    物時，被告尚自行抬頭看向警局天花板，並以手指向天花板
    後答稱：「燈座」，證人賴志連進一步問到：「燈罩是什麼
    ？蓋的那個嗎？」，被告再次以手指向警局天花板，答稱：
    「白白的那個」。另證人賴志連問被告竊取幾組燈罩時，被
    告先答稱；「差不多5 、6 組吧」，證人賴志連質疑被告「
    不只吧！」，被告再次答稱「5 、6 組啊，對啊，那個房間
    5 、6 組（呈現思考狀，同時伸出手指作出計算的動作），
    6 組，他一間房間是鎖著，一間是開著」。嗣證人賴志連問
    及被告將所竊日光燈罩攜往何處變賣、變賣所得數額等問題
    時，被告均係立即回答，並未猶豫。在錄影全程中，除偶有
    其他警員與證人賴志連討論筆錄內容，以及曾有第三人持文
    件讓被告簽名外，並無任何人靠近被告或對被告說明等情，
    經本院當庭勘驗屬實（見本院勘驗筆錄，易字卷第29至35頁
    ），顯見被告於警詢中之陳述係出於其自由意志所為，並無
    其於偵查中所謂應警察要求始承認竊盜、警察採取半恐嚇半
    兇之態度問案、事先製作好筆錄等情形。至被告固於本院審
    理中改口辯稱：警察要求伊認罪一事是在開始錄音之前云云
    ，然被告前後所辯不一，已難遽採。且告訴人於報案時指稱
    遭竊之日光燈罩共20組，並非起訴書所載之6 組，另有電扇
    2 支、鋁門窗1 座、銅電線20尺等物亦遭竊等語，有告訴人
    警詢筆錄在卷可稽（見偵卷第5 頁，告訴人指訴遭竊之其餘
    物品未據起訴，且卷內亦無積極證據可證係被告所為，附此
    敘明），是證人賴志連於詢問被告之過程中，曾數次質疑被
    告除竊取日光燈罩6 組外，是否尚有竊取他物，被告均加以
    否認，此有上開本院勘驗筆錄可考。準此，倘證人賴志連或
    其他警員在正式開始錄音錄影之前，曾以被告違反毒品危害
    防制條例為由，欲將被告移送檢察機關偵辦之方式恐嚇被告
    ，要求被告承認本件竊盜犯行，大可要求被告承認竊取前開
    告訴人指訴遭竊之所有物品，何須僅強迫被告承認竊取其中
    之日光燈罩6 組？足認被告前開於本院審理中之辯解，與常
    理不符，亦不足採信。綜合上情以觀，被告於警詢中之自白
    係出於任意性，且與事實相符乙節，堪可認定。
(四)綜上所述，被告前開所辯情節，核屬臨訟卸責之詞，無可採
    信。本案事證明確，被告前開竊盜犯行洵堪認定，應予依法
    論科。
三、核被告所為，係犯刑法第320 條第1 項竊盜罪。被告前於95
    年間，因竊盜案件，經臺灣高等法院以95年度上易字第2299
    號判處有期徒刑1 年6 月確定，嗣經減刑為有期徒刑9 月確
    定；復於96年間，因詐欺案件，經本院以96年度簡字第6861
    號判處有期徒刑6 月確定，上開2 罪接續執行，於98年1 月
    31日縮刑期滿執行完畢等情，有臺灣高等法院被告前案紀錄
    表1 份在卷可按，被告受徒刑之執行完畢，5 年以內故意再
    犯上開有期徒刑以上之罪，為累犯，應依刑法第47條第1 項
    規定，加重其刑。爰審酌被告前已有竊盜犯行經法院判刑確
    定，仍不知改過，任意竊取他人財物，毫不尊重他人財產權
    並危害社會治安，所為實不足取，且犯後矢口否認犯行，迄
    今未賠償告訴人之損失，犯罪後態度難謂良好，兼衡其竊取
    財物之價值，及其犯罪動機、目的、手段、智識程度、犯罪
    所生危害及犯後態度等一切情狀，量處如主文所示之刑，並
    諭知易科罰金之折算標準，以示懲儆。公訴人雖具體求刑有
    期徒刑7 月，惟本院認以量處如主文所示之刑為適當，公訴
    人之求刑，略屬過重，附此敘明。至本案偵查警員在案發現
    場發現之使用過針筒5 支，未經扣案，亦與本案無關，爰不
    予宣告沒收。
參、公訴不受理部分：
一、公訴意旨略以：被告陳振明於99年3 月下旬至4 月上旬間之
    某日，行經高雄巿楠梓區○○路789 號「昌賽鴿聯合會」之
    鐵皮屋建物時，見該建物後門未上鎖且無人在屋內，竟基於
    侵入住居及施用第一級毒品之犯意，未徵得告訴人林春富之
    同意，即由後門進入該建物內，並以針筒注射之方式施用第
    一級毒品海洛因1 次（施用毒品部分經不起訴處分）。嗣因
    告訴人報警處理，經警自上址建物內採獲可疑指紋1 枚，經
    送內政部警政署刑事警察局比對結果，發現與該局存檔之被
    告指紋卡右姆指之指紋相符，始循線查悉上情。因認被告涉
    犯刑法第306 條第1 項之侵入住宅罪嫌等語。
二、按刑法第306 條第1 項之侵入住宅罪，依同法第308 條第1
    項規定須告訴乃論。次按告訴乃論之罪，告訴人於第一審辯
    論終結前，得撤回其告訴；又告訴經撤回者，法院應諭知不
    受理之判決，刑事訴訟法第238 條第1 項、第303 條第3 款
    分別定有明文。經查，被告被訴前開侵入住宅部分，被告於
    99年12月8 日本院準備程序中當庭向告訴人道歉後，經告訴
    人當庭撤回告訴，有本院準備程序筆錄、刑事撤回告訴狀各
    1 份可參（見審易卷第23、27頁），揆諸前開說明，就被告
    被訴侵入住宅部分，即應依刑事訴訟法第303 條第3 款規定
    ，諭知不受理之判決。
據上論斷，應依刑事訴訟法第299 條第1 項前段、第303 條第3
款，刑法第320 條第1 項、第47條第1 項、第41條第1 項前段，
刑法施行法第1 條之1 ，判決如主文。
本案經檢察官陳俊宏到庭執行職務。
中    華    民    國   100    年    2     月    25    日
                  刑事第十七庭  法  官  毛妍懿
以上正本證明與原本無異。
如不服本判決應於收受送達後10日內向本院提出上訴書狀，並應
敘述具體理由；如未敘述上訴理由者，應於上訴期間屆滿後20日
內向本院補提理由書（均須按他造當事人之人數附繕本）「切勿
逕送上級法院」。
中    華    民    國   100    年    3     月    1     日
                                書記官  林晏光
附錄本案論罪科刑法條：
中華民國刑法第320條
（普通竊盜罪、竊佔罪）
意圖為自己或第三人不法之所有，而竊取他人之動產者，為竊盜
罪，處5 年以下有期徒刑、拘役或5 百元以下罰金。
意圖為自己或第三人不法之利益，而竊佔他人之不動產者，依前
項之規定處斷。
前二項之未遂犯罰之。